【裁判字號】    95,上訴,396
【裁判日期】    950420
【裁判案由】    違反著作權法等
【裁判全文】
臺灣高等法院臺中分院刑事判決         95年度上訴字第396號
上  訴  人
即  被  告  乙○○
選任辯護人  洪嘉鴻  律師
            鄭晃奇  律師
上  訴  人
即  被  告  甲○○
選任辯護人  陳光龍  律師
上列上訴人因違反著作權法等案件，不服臺灣臺中地方法院94年
度訴字第1439號中華民國95年1月5日第一審判決（起訴案號：臺
灣臺中地方法院檢察署93年度偵字第857號） ，提起上訴，本院
判決如下：
    主  文
原判決撤銷。
乙○○、甲○○共同連續行使偽造私文書，足以生損害於他人，
乙○○處有期徒刑陸月、甲○○處有期徒刑肆月，如易科罰金，
均以參佰元折算壹日。均緩刑貳年。扣案如附表一、二所示之物
品，均沒收。
    事  實
一、乙○○係宗伸企業股份有限公司（下稱宗伸公司）之實際負
    責人及逢甲股份有限公司（以下簡稱逢甲公司）董事，甲○
    ○係逢甲公司負責人。其二人均明知日商建伍股份有限公司
    （以下稱建伍公司）之如附件所示之 「KENWOOD」商標圖樣
    ，業經向經濟部中央標準局 （於民國88年1月26日改制為智
    慧財產局）申請註冊，取得商標專用權，指定使用於無線電
    收發兩用機、無線電收發兩用機用機座、電池、電池充電器
    等商品上，且現仍在專用期限內（商標專用期限、指定專用
    商品名稱等詳如附件經濟部智慧財產局商標註冊資料所示）
    ，並授權臺灣大王電器股份有限公司（下稱大王電器公司）
    在臺灣地區使用，於商標專用期限內享有禁止他人於同一或
    類似商品為相同或近似使用之排他性權利。乙○○、甲○○
    亦均明知大陸地區仿冒商品猖獗，真品與仿品存有一定之價
    差，為圖賺取真品與仿品差價之利益，竟共同基於轉售圖利
    及行使偽造私文書之概括犯意聯絡，未得建伍公司之同意或
    授權。先由乙○○自 91年12月5日起至92年5月1日止，連續
    向大陸地區某不詳人士，以化整為零之方式，販入仿冒建伍
    公司「KENWOOD」 商標圖樣之機板、面蓋、鋁殼、標貼、電
    池、充座、小零件等物品，及所附重製之「產品使用說明書
    」、偽造之「KENWOOD」、「KENWOOD CORPORATION」、機臺
    序號之標籤貼紙、印製商品條碼之外包裝盒等物件。再由乙
    ○○、甲○○在臺灣將上開物品自行重新組裝為成品，並將
    上開偽造之「KENWOOD」、「KENWOOD CORPORATION」之標籤
    貼紙與機臺序號，黏貼在仿冒之 「KENWOOD TK-3107」、「
    KENWOOD TK-2107」 之無線對講機及外包裝盒上，並附以上
    開重製之「產品使用說明書」，對外販售牟利。其中乙○○
    自91年12月5日起至92年9月4日止， 除將仿冒之上開對講機
    約一百台左右，以每台約三千餘元（主機）之價格、其餘零
    件以數十元至數百元不等之價格，連續批售予知情之甲○○
    。再由甲○○自91年12月5日起至92年9月2日止，以每組 （
    含對講機主機及充電座、充電器等）約六千元不等之價格連
    續轉賣予不特定顧客牟利，售出約三、四十組。乙○○並自
    行以每台約四千元至四千五百元不等之價格，對外販售予不
    特定顧客牟利（下稱系爭仿冒商品），均足以生損害於建伍
    公司、不特定消費者及「中華民國商品條碼策進會」對條碼
    管理之正確性。嗣經法務部調查局臺中縣調查站於92年12月
    4日執行搜索，在宗伸公司位於臺中縣梧棲鎮○○路○段337
    之1號、之2號、之3號等處，扣得如附表一所示仿冒之「KEN
    WOOD TK-3107」對講機十九台、仿冒之「KENWOOD  TK-2107
    」對講機七台及電池、電池充電器、金屬核心等物；另於同
    日執行搜索，在逢甲公司位於臺北縣三重市○○○路29號處
    ，扣得如附表二所示之仿冒「KENWOOD TK-3107」 對講機三
    台及電池、充電器、商標貼紙、鋁殼、使用說明書等物，始
    查悉上情。
二、案經被害人建伍公司告訴及法務部調查局臺中縣調查站報請
    臺灣臺中地方法院檢察署檢察官偵查起訴。
    理  由
一、訊據上訴人即被告（以下稱被告）乙○○、甲○○二人均供
    承有自大陸地區購入上開無線電機等零件，組裝後販售之情
    事，惟均否認有違反商標法、著作權法、行使偽造私文書等
    犯行。被告乙○○於原審及本院先後辯稱：伊不知扣案如附
    表一所示之物品為仿冒品，上開商品均係伊自建伍公司合法
    授權之大陸地區經銷商福建省南安市「泉順通訊器材廠」之
    營業門市「深圳金斯泰電子城泉順通訊器材廠展銷部」（下
    稱泉順通訊器材廠）所購入，該廠向伊說這些商品是真品，
    且伊在該廠時，亦見該廠領有建伍（香港）公司核發之特約
    經銷商證明及感謝狀，所以伊才會販入，此有該「泉順通訊
    器材廠」之員工許愛華出具之證明書、書立之對帳清單影本
    ，及「深圳金斯泰電子城泉順通訊器材廠展銷部」之送貨單
    影本六紙，及伊透過證人李芳明匯款予「泉順通訊器材廠」
    之匯款單據六紙等在卷可稽，且伊並無販賣行為，僅係進口
    零件做維修，本案之事實應為「泉順通訊器材廠」以告訴人
    合法經銷商之身分，而私下販售仿冒品予伊藉以獲利，伊亦
    為不知情之被害人，並無違反商標法及行使偽造文書之犯行
    ；再本件之「產品使用說明書」，並無原創性，應非著作權
    法保護之標的，且伊亦不知係重製之「產品使用說明書」，
    而修正前著作權法第91條之1於犯罪構成要件上，須具備 「
    意圖營利」之主觀犯意要件，系爭產品使用說明書為隨機（
    無線對講機）附贈之贈品，並非交易之對象，本身亦無交易
    之價值，無從藉由移轉「產品使用說明書」之所有權以營利
    ，是犯罪構成要件上顯不相當，亦無違反著作權法之犯行云
    云。被告甲○○於原審及本院辯稱：伊本身有向經告訴人合
    法授權大王電器公司經銷商「赫芝無線電通信有限公司」（
    下稱「赫芝公司」）及「龍宇通訊有限公司」購入告訴人公
    司之真品對講機對外販售，被告乙○○供稱所販售予伊之商
    品為購自大陸地區合法經銷商之真品，伊亦以為係真品，實
    不知上開商品為仿冒品，此由如附表二所示之物品，於被搜
    索查獲時，乃與真品擺放在一起可以得知，是伊並無違反商
    標法及著作權法之犯罪故意，實無公訴人起訴之犯行云云。
    經查：
  (一)扣案如附表一、二所示之商品，經檢察官勘驗並委請告訴人
    日本技師杉本仁於93年3月15日偵訊中，鑑定稱：(1) KSC-14
    （充電座）：包裝外觀不會寫型號、用途、包裝要寫美國標
    誌，沒有授權大陸，充電座的 KENWOOD名稱打錯，日本不可
    能傾倒貼商標，不是在日本做，真品委託台灣廠商製，確實
    都屬於仿品。(2)KNB-14（電池）：盒子沒有標誌，電池背面
    編號不一樣，偽品號碼外面有框，真品沒有加裝，材質偽品
    是MH材質，真品是CD材質（鎳鎘），偽品是鎳氫，包裝真品
    是六國語言寫的，偽品沒有。(3)TK-3107 （無線電對構機主
    機）：真品的喇叭孔，有角度，可防止水進入，本件沒有角
    度是仿品，又電池接觸片尾端厚度不一樣，裡面的面板，螺
    絲有加橡膠的為真品，但偽品沒有，主機內容一樣，真品主
    機板有編號，仿品沒有，本件沒編號，是仿品，且麥克風與
    真品不同。(4)TK-2107（無線電對構機主機） ：偽品包裝有
    塗改，真品不可能塗改，TK-2107是用在VHF，但是仿品包裝
    是印UHF，VHF在日本或臺灣都要經過許可，用途我們不知道
    ，天線是UHF的，但放在UHF，盒子是似乎 TK-3107改的，主
    機是TK-2107標UHF不正確等語 （見93年度偵字857號偵查卷
    第119至121頁）。被告等對於對於扣案如附表一、二所示之
    商品為仿冒品一節，亦無爭執，足認被告等所販售者，確係
    仿冒品無疑。
  (二)被告乙○○於92年12月10日調查站調查中自陳：（提示搜索
    扣押筆錄及扣押物品表貳之一至貳之八目錄表所列仿冒之「
    KENWOOD TK-3107」、「KENWOOD TK-2107」之對講機、充電
    器、電池、說明書等商品，該扣押物品表目錄所列仿冒商品
    來源詳情為何？）該查扣之扣押目錄貳之二「KENWOOD KSC-
    14」充座七十七個，是約在89年間我在大陸深圳國際電子城
    ，向「泉順商行」購買，原目的係要改作為力山科技生產之
    充電器座，嗣因無法修改，致一直存放於梧棲鎮○○路○段
    337之1號宗伸公司倉庫內，扣押物目錄貳之三至貳之八等KE
    NWOOD產品係我在大陸深圳國際電子城，向 「恆星商行」陸
    續購買，目的是要作為公司之維修零件及提供給客戶作為備
    用機使用，其中有部分售予逢甲公司等語（見93年度偵字85
    7號偵查卷第6至7頁背面） 。被告乙○○於原審固提出「泉
    順通訊器材廠」之員工許愛華出具之證明書、對帳清單影本
    ，及「深圳金斯泰電子城泉順通訊器材廠展銷部」之送貨單
    影本六紙，及伊透過李芳明匯款予「泉順通訊器材廠」之匯
    款單據六紙等物（見原審卷第180至188頁），作為證明系爭
    仿冒商品確係伊向告訴人公司合法授權之經銷商「泉順通訊
    器材廠」所販入，伊不知「泉順通訊器材廠」將仿品販賣予
    伊，伊亦是受害人之論據。惟查，被告乙○○辯稱：本件伊
    是透過將新臺幣匯入證人李芳明之妻黃裕雯帳戶，再由證人
    李芳明在大陸之人員以人民幣給付伊向「泉順通訊器材廠」
    購買系爭商品之價金等情。惟證人李芳明於原審證稱：伊雖
    曾受被告乙○○之委託匯款予泉順公司，惟被告乙○○購買
    何物伊並不清楚，相關之交易細節伊亦不清楚等語（見原審
    卷第111、112頁），是證人李芳明之證述，尚難採為有利於
    被告乙○○之認定。再被告乙○○所提出之匯款單六紙，其
    上記載之金額並不完全相符，且與被告乙○○於原審審理時
    供述共向「泉順通訊器材廠」進貨五批之次數亦不相符；又
    本件查扣物品中有為數不少之充電座，而被告乙○○提出之
    上開送貨單影本六紙，其上無此記載，又未記載物品之單價
    與金額，該送貨單亦難作為有利被告之證據。被告乙○○提
    出之上開大陸人士許愛華出具之證明書及對帳清單影本，尚
    難認與事實相符，自無從遽予採信。
  (三)被告乙○○於偵查中供稱：「我是宗伸企業股份有限公司的
    業務經理，我是股東之一，也是實際負責人，宗伸公司87年
    成立，從事無線電對講機的販賣，成立之後，就有在賣建伍
    公司的無線電對講機，（為何跟大陸買？）因為逢甲公司要
    跟我們買，臺灣的跟我們是競爭關係，他們不賣給我。」等
    語（見93年度偵字857號卷第77至78頁） ；又稱：「我是宗
    伸公司的總經理，一些貨品買賣出貨都是我在處理，我之前
    在力山科技做了八年，87年我在宗伸公司到現在，約做了十
    五年。」等語 （見93年度偵字857號卷第125至127頁）。被
    告甲○○於調查站調查時供稱：「本公司客戶有要購買本項
    產品時，就直接向赫芝公司進貨，每部型號 TK-3107之對講
    機進貨價格約四千元左右，直到92年初本公司股東乙○○到
    公司視察業務時，表示公司所販售之KENWOOD  TK-3107之對
    講機，渠在大陸地區某電子廣場曾看到相同品牌之產品在販
    售，每部價格約在三千三百元左右，比本公司向『赫芝無線
    電通信有限公司』進貨價格相對便宜，所以，之後我即委託
    『宗伸企業股份有限公司』代為進貨KENWOOD  TK-3107之對
    講機或維修零組件，再販售給客戶。‥‥售價單隻（支）對
    講機為四千五百元至四千七百元，若整組（含手機、座充、
    電池）則約為六千元，（問：迄本站搜索為止，你向『宗伸
    企業股份有限公司』共進貨涉嫌仿冒之 『KENWOOD TK-3107
    』對講機多少組？）約在一百二十至一百三十組左右，惟在
    92年6、7月間我發現部分商品品質不佳，曾退回七、八十組
    給宗伸公司等語（見93年偵字857號卷第9至10頁）；被告甲
    ○○於偵查中供稱：「乙○○在92年初送貨到我們公司，向
    我們說大陸那裡有比較便宜的，約三千三或三千四，而赫芝
    是賣四千，比台灣市場便宜，如果跟赫芝買多貴八百元許。
    我從事這行業有八年許，之前四、五年是會計，自己出來是
    做二、三年。‥‥我們沒有在賣，只有宗伸才有在賣，我純
    粹維護。」等語 （見93年度偵字857號偵查卷第124至125頁
    ）。證人即赫芝公司負責人翁麗霞於調查站調查時證稱：「
    （問：赫芝公司與逢甲公司有無業務往來？）有的，91年間
    ，逢甲公司先後向本公司購買KENWOOD品牌TK-3107之無線電
    收發兩用機約三十餘台，並表示要販售予客戶使用，每台售
    價約四千元（含稅），其中不含電池等任何配件。‥‥〔提
    示：逢甲公司搜索查扣涉嫌仿冒KENWOOD品牌TK-3107之無線
    電收發兩用機三台〕請問：這三台是否由你販售予逢甲公司
    ？）不是，提示之證物並非本公司向大王電器公司進貨並銷
    售之KENWOOD品牌TK-3107之無線電收發兩用機， KENWOOD正
    品在機背有交通部審核通過標籤、原廠出廠序號、 GKE保固
    貼紙，而提示之仿冒 KENWOOD TK-3107無線電收發兩用機機
    背全部空白，且無前述該有之標示，而本公司進貨之KENWOO
    D  TK-3107無線電收發兩用機原廠出品時即有前述完整之標
    籤貼紙。」等語 （見93偵字857號卷第15至16頁）。再依告
    訴人提出之 「KENWOOD TK-3107」對講機照片顯示，其機身
    背面之交通部電信總局型式認證標籤載明「送審廠商」、「
    廠牌型號」、「審定號碼」，而被告乙○○、甲○○所販售
    之仿冒品則無（見92年度警聲搜字第2219號偵查卷第13、14
    、15頁），以被告等多年從事無線電對講機銷售之業務而言
    ，自具備足夠辨別真品或仿冒品之知識經驗，均足證明被告
    二人確知系爭無線電對講機等係屬仿冒品，而仍予販售之事
    實。
  (四)告訴人確曾於92年9月2日，以五千七百元之價格，向逢甲公
    司購得仿冒 「KENWOOD TK-3107」無線電對講機一組，有逢
    甲公司所開立之發票一紙為憑；而告訴人亦確曾於92年9月4
    日以四千元之價格，向宗伸公司購得仿冒「KENWOOD TK-310
    7」 無線電對講機一台，亦有宗伸公司所開立之發票一紙為
    憑；又於92年七月4日，告訴人於網路上發現以一 「宗伸無
    線電」為名之網站，刊登「KENWOOD TK-3107」、「KENWOOD
     TK-2107」無線電對講機之降價促銷廣告，而該網頁係屬「
    www.zs-radio.com.tw」 ，該網域名稱之註冊人即為被告乙
    ○○之宗伸公司，亦有告訴人所提出「宗伸無線電」網頁影
    本及臺灣網路資訊中心（TWNIC）之whois查詢顯示結果影本
    各乙份在卷可稽。再被告甲○○於調查站調查時，已供稱其
    有對外販售之事實，於原審亦稱其共向宗伸公司進貨「KENW
    OOD TK-3107」對講機約一百台左右（見原審卷第153頁），
    則以被告等買賣此數量上百台之對講機，卻僅做維修之用，
    顯與常情不符，自難憑採。
  (五)按著作權法所稱之著作，係指屬於文學、科學、藝術或其他
    學術範圍之創作，著作權法第3條第1項第1 款定有明文，是
    凡具有原創性之人類精神上創作，且達足以表現作者之個性
    或獨特性之程度者，即享有著作權。至於產品之「使用說明
    書」、「功能說明書」，只要具有原創性，仍不失為著作權
    法第5條第1項第1、6款之語文著作（或圖形著作），而受著
    作權法之保護，此觀諸同法第87條之1第1項第5 款但書所定
    ，對於以說明書或操作手冊為主要輸入者，仍有侵害著作權
    規定之適用，其理至明（經濟部智慧財產局（89）智著字第
    89011033號函、最高法院92年台上字第6428號判決意旨參照
    ）。查本件扣案之「產品使用說明書」，核與告訴人所提出
    之「產品使用說明書」格式、內容相同（見92年度警聲搜第
    2219號偵查卷第17至29頁、46至54頁），當係重製之「產品
    使用說明書」無訛。而該「產品使用說明書」，內含系爭商
    品之機體及配件圖形表解並輔以文字說明，且其內容分為開
    箱及裝置檢查、準備工作、熟悉本機（含各機型）、輔助功
    能（超時定時器、電池蓄電、電池不足警告、監聽、靜談或
    數碼式靜談）、選購附件、故障處理指南、頻率表等項目（
    簡體字等各國字體），使用人得依據該說明，迅速熟悉產品
    之操作，自係告訴人對於該內容以其個人學識經驗及認知所
    精心設計之作品，且為使消費者熟習並充分了解上揭對講機
    產品之功能而編寫之著作，並非對於一般無線電對講機之通
    用說明，自具有原創性，而應受著作權法之保護。再一般產
    品以附有「產品使用說明書」為常態，若無「產品使用說明
    書」，勢必影響消費者購買之意願，被告二人明知未得告訴
    人之同意或授權，擅自以移轉所有權之方法散布，而將該「
    產品使用說明書」伴隨系爭仿冒商品出售，自有營利之意圖
    ，被告二人辯稱產品使用說明書，不具原創性，不受著作權
    法保護，且其主要係販售系爭仿冒商品，「產品使用說明書
    」僅隨機附贈，並無違反著作權法之犯行云云，自不可採。
  (六)本件復有告訴代理人鐘文岳、邱永豪、洪振豪律師之指訴（
    詳見歷次告訴狀、告訴補充理由狀，及於偵訊中及原審審理
    中之指訴），及搜索扣押筆錄、扣押物品目錄表、「宗伸無
    線電」網頁影本、臺灣網路資訊中心之 whois查詢顯示結果
    影本、中華民國第954798號 KENWOOD商標註冊證影本、宗伸
    公司及大王電器廠公司基本資料、宗伸公司發票、樣品照片
    、現場照片、福建省安南市工商行政管理局出具之企業法人
    營業執照、告訴人臺灣代理商大王電器廠公司販售 KENWOOD
    產品報價單影本、大王電器廠公司出貨單、交通部電信總局
    審定合格標籤影本、宗伸公司及逢甲公司董監事查詢結果等
    在卷可參，並有如附表一、二所示之商品及物品扣案可資佐
    證。被告等所辯，均係事後卸責之詞，不足採信。本件事證
    明確，被告二人之犯行，均堪認定。
二、按商標法於民國 92年5月28日經總統令修正公布，自公布日
    起六個月後（即92年11月28日）施行。依修正後商標法第81
    條第一款規定：「未得商標權人或團體商標權人同意，有下
    列情形之一者，處三年以下有期徒刑、拘役或科或併科新臺
    幣二十萬元以下罰金：一、於同一商品或服務，使用相同之
    註冊商標或團體商標者」；第82條規定：「明知為前條商品
    而販賣、意圖販賣而陳列、輸出或輸入者，處一年以下有期
    徒刑、拘役或科或併科新臺幣五萬元以下罰金」。與修正前
    商標法第62條第1款規定： 「意圖欺騙他人，有左列情事之
    一者，處三年以下有期徒刑、拘役或科或併科新臺幣二十萬
    元以下罰金：一、於同一商品或類似商品，使用相同或近似
    於他人註冊商標之圖樣者」，第63條規定：「明知為前條商
    品而販賣、意圖販賣而陳列、輸出或輸入者，處一年以下有
    期徒刑、拘役或科或併科新臺幣五萬元以下罰金。」比較新
    、舊法之法定刑度均相同，新法並無不利於行為人之處。而
    被告二人最後一次販售行為係 92年9月2日、4日，均在商標
    法修正後施行前，其等行為後法律有變更，應依刑法第2 條
    第1 項前段規定，適用裁判時即修正後之規定處斷。核被告
    等此部分之行為所為係犯商標法第82條明知未得商標權人同
    意，於同一商品使用相同於他人註冊商標之圖樣商品而販賣
    罪 （最高法院93年台非字第262號判決意旨參照）。次按著
    作權法於 93年9月1日經總統令修正公布，於同年月3日生效
    。修正前著作權法第91條之1第1項規定：「意圖營利而以移
    轉所有權之方法散布著作原件或其重製物而侵害他人之著作
    財產權者，處三年以下有期徒刑、拘役，或科或併科新臺幣
    七十五萬元以下罰金」，修正為第91條之1第2項：「明知係
    侵害著作財產權之重製物而散布或意圖散布而公開陳列或持
    有者，處三年以下有期徒刑，得併科新臺幣七萬元以上七十
    五萬元以下罰金」，就修正前、後之規定有關罪刑之一切情
    形，比較其全部之結果，以修正前之著作權法較有利於行為
    人。被告等行為後法律有變更，應依刑法第2條第1項但書規
    定，適用93年9月1日修正前之著作權法。被告二人此部分犯
    行，均係犯修正前著作權法第91條之1第1項之意圖營利而以
    移轉所有權之方法散布重製物而侵害他人之著作財產權罪。
    公訴人就此部分雖認被告二人係犯修正前著作權法第94條以
    犯第91條之1第1項之罪為常業，然查修正前著作權法第94條
    所謂以犯第91條之1 為常業者，係指專以觸犯該等法條之罪
    ，為其日常生活之職業者而言（最高法院93年度台上字第55
    4號判決意旨參照） 。本件被告二人主要係販售無線電對講
    機等商品營利，因而隨機附以重製之「產品使用說明書」，
    並非專以販售該「產品使用說明書」營利。且依被告二人所
    提出宗伸公司92年度申報營業所得為二千二百八十五萬零四
    百四十一元及逢甲公司92年度、93年度申報營業所得分別為
    四百四十四萬三千八百九十一元、五百八十九萬一千一百七
    十一元相較，有該二公司之營利事業所得結算申報書影本三
    份在卷可參（原審卷第137、138、158頁），與販售本件無
    線電對講機所得之利潤，實不相當，自難遽認被告二人係以
    侵害修正前著作權法第91之1第1項之罪為業，並恃以維生，
    即不得依修正前著作權法第91條之1第1項之常業犯論擬。此
    部分起訴法條，容有未洽，惟基本社會事實相同，本院爰變
    更起訴法條，附此敘明。再由扣案之無線電對講機外包裝盒
    （下稱包裝盒）、金屬機心背面、電池內面等零件及「產品
    使用說明書」可知（見92年度警聲搜字第2219號偵查卷第15
    、16頁照片影本、 93年度偵字第857號偵查卷第63頁至73頁
    搜索現場照片），扣案商品除使用 「KENWOOD」商標字樣外
    ，亦使用「KENWOOD CORPORTION」告訴人公司名稱，而告訴
    人公司名稱之記載為告訴人公司用以表示一定用意之證明，
    應屬刑法第210 條之私文書；又扣案商品之包裝盒亦使用告
    訴人公司之商品條碼（000000000000），而商品條碼，係國
    際商品條碼總會授權給各個會員國之相關單位（在臺灣為「
    中華民國商品條碼策進會」）所核發之「國碼」及「廠商代
    碼」，一經判讀，即可辨識為某國家某廠商之產品，此之「
    國碼」及「廠商代碼」，在國際貿易上相當於商號之表徵，
    係屬刑法第220條之準私文書（最高法院89年台上字第 2385
    號判決意旨參照）。是本件被告二人明知上開包裝盒、金屬
    機心等物品及「產品使用說明書」上之告訴人名稱及商品條
    碼，均係未經告訴人公司同意或授權所為之虛偽記載，卻仍
    加以販售行使，自足生損害於告訴人、不特定之消費者及「
    中華民國商品條碼策進會」對於會員管理之正確性，是被告
    二人此部分犯行，係犯刑法第216條、 第220條及第210條之
    行使偽造私文書、行使偽造準私文書罪。被告乙○○販售系
    爭仿冒商品予逢甲公司，且其本身亦係逢甲公司之董事，就
    被告甲○○之上開犯行間，有犯意聯絡及行為分擔，為共同
    正犯。被告二人先後多次意圖販賣而陳列系爭仿冒商標商品
    之前行為，應為販賣仿冒商標商品之後行為所吸收，不另論
    罪。被告二人先後多次販賣仿冒商標商品、侵害著作財產權
    及行使偽造私文書、準私文書等犯行，均時間緊接，均係犯
    構成要件相同之罪，均係基於概括犯意反覆為之，均應依刑
    法第56條連續犯之規定，各論以一罪，並均加重其刑。被告
    二人以一行為，同時觸犯上開各罪名，為想像競合犯，均應
    依刑法55條之規定，從一重之連續行使偽造私文書罪處斷。
    原審以被告等罪證明確，予以論罪科刑，固非無見，惟查被
    告乙○○於本院審理中，已經與告訴人達成民事和解，賠償
    告訴人之損失，告訴人並已表示不願追究之意，原審未及審
    酌該情，尚有未合。被告等上訴否認犯罪，雖無可取，惟原
    判決既有可議之處，仍屬無可維持，應予撤銷改判。爰審酌
    被告等之品行及犯罪之動機、目的、手段、犯罪所生危害及
    犯罪後之態度等一切情狀，各量處如主文第二項所示之刑，
    並均諭知易科罰金之折算標準。末查被告等均未曾受有期徒
    刑以上刑之宣告，有臺灣高等法院被告全國前案紀錄表在卷
    可稽，其等經此次教訓，當知警惕守法，應無再犯之虞，本
    院認其二人所宣告之刑，以暫不執行為適當，均併予宣告緩
    刑二年，以啟自新。
三、扣案如附表一、二所示之物，分屬被告二人所有，且供侵害
    商標權所販售之商品及其中之「產品使用說明書」為供侵害
    著作財產權所用之物，均應依修正後之商標法第八十三條及
    修正前著作權法第98條之規定，宣告沒收；至扣案之「KENW
    OOD KSC-16」充座一個、 「KENWOOD BC-20」充座二個及被
    告乙○○所有之90年至92年銷貨明細表、被告甲○○所有之
    進貨單及庫存表一冊，並無從認定係侵害商標之仿冒品或供
    犯罪所用之物，爰不予宣告沒收，併此敘明。
據上論結，應依刑事訴訟法第369條第1項前段、第364條、第299
條第1項前段、第300條，商標法第82條、第83條，修正前著作權
法第91條之1第1項，第98條，刑法第11條前段、第2條第1項前段
、但書、第28條、第56條、第216條、第210條、第220條、第 55
條、第41條第1項前段、第74條第1款，罰金罰鍰提高標準條例第
2條，判決如主文。
本案經檢察官丙○○到庭執行職務。
中    華    民    國    95    年    4     月    20    日
              刑事第五庭  審判長法  官  袁  從  楨
                                法  官  姚  勳  昌
                                法  官  郭  同  奇
上列正本證明與原本無異。
如不服本判決應於收受送達後十日內向本院提出上訴書狀，其未
敘述上訴之理由者並得於提起上訴後十日內向本院補提理由書（
均須按他造當事人之人數附繕本）。
                                書記官  康  孝  慈
中    華    民    國    95    年    4     月    20    日
附錄論罪科刑法條：
商標法第82條：
明知為前條商品而販賣、意圖販賣而陳列、輸出或輸入者，處一
年以下有期徒刑、拘役或科或併科新臺幣五萬元以下罰金。
修正前著作權法第91條之1第1項：
意圖營利而以移轉所有權之方法散布著作原件或其重製物而侵害
他人之著作財產權者，處三年以下有期徒刑、拘役，或科或併科
新臺幣七十五萬元以下罰金。
刑法第216條：
行使第二百十條至第二百十五條之文書者，依偽造、變造文書或
登載不實事項或使登載不實事項之規定處斷。
刑法第210條：
偽造、變造私文書，足以生損害於公眾或他人者，處五年以下有
期徒刑。
刑法第220條第1項：
在紙上或物品上之文字、符號、圖畫、照像，依習慣或特約，足
以為表示其用意之證明者，關於本章及本章以外各罪，以文書論
。
附表一：
┌──┬─────────────────┬──┬──┬───┬──┐
│編號│  品                          名  │數量│單位│所有人│備考│
├──┼─────────────────┼──┼──┼───┼──┤
│ １ │宗伸企業KENWOOD KSC-14充座        │ 77 │ 個 │乙○○│    │
├──┼─────────────────┼──┼──┼───┼──┤
│ ２ │宗伸企業TK-3107對講機             │ 19 │ 台 │乙○○│    │
├──┼─────────────────┼──┼──┼───┼──┤
│ ３ │宗伸企業TK-2107對講機             │  7 │ 台 │乙○○│    │
├──┼─────────────────┼──┼──┼───┼──┤
│ ４ │宗伸企業KENWOOD金屬核心           │ 12 │ 片 │乙○○│    │
├──┼─────────────────┼──┼──┼───┼──┤
│ ５ │宗伸企業KENWOOD KNB-14電池        │ 26 │ 個 │乙○○│    │
└──┴─────────────────┴──┴──┴───┴──┘
附表二：
┌──┬─────────────────┬──┬──┬───┬──┐
│編號│  品                          名  │數量│單位│所有人│備考│
├──┼─────────────────┼──┼──┼───┼──┤
│ １ │仿冒KENWOOD商標之對講機（TK-3107）│  3 │ 台 │甲○○│    │
├──┼─────────────────┼──┼──┼───┼──┤
│ ２ │仿冒KENWOOD商標之充電器           │  5 │ 個 │甲○○│    │
│    │電池                              │  5 │ 個 │      │    │
│    │產品使用說明書                    │  5 │ 本 │      │    │
│    │商標貼紙                          │  5 │ 張 │      │    │
├──┼─────────────────┼──┼──┼───┼──┤
│ ３ │仿冒KENWOOD商標之對講機外殼       │ 17 │ 個 │甲○○│    │
├──┼─────────────────┼──┼──┼───┼──┤
│ ４ │仿冒KENWOOD商標之對講機鋁殼       │  9 │ 個 │甲○○│    │
├──┼─────────────────┼──┼──┼───┼──┤
│ ５ │仿冒KENWOOD商標之商標貼紙         │ 11 │ 張 │甲○○│    │
│    │產品使用說明書                    │  1 │ 本 │      │    │
└──┴─────────────────┴──┴──┴───┴──┘
                                                    Ｒ


司法院資訊處製作；財團法人民間司法改革基金會備份。
